【裁判字號】    97,交簡上,12
【裁判日期】    970319
【裁判案由】    公共危險
【裁判全文】
臺灣桃園地方法院刑事判決            97年度交簡上字第12號
上  訴  人
即  被  告  甲○○
上列上訴人即被告因公共危險案件，不服本院刑事庭96年度桃交
簡字第4588號，民國96年11月30日第一審刑事簡易判決（聲請簡
易判決處刑案號：96年度偵字第24856 號），提起上訴，本院合
議庭為第二審判決如下：
    主  文
上訴駁回。
    事  實
一、甲○○於民國96年9 月12日下午4 時許，在桃園縣桃園市○
    ○路某茶藝館內，與友人飲用高梁酒3 、4 杯後，已達不能
    安全駕駛動力交通工具之程度，竟仍於同日下午4 時40分許
    騎乘車牌號碼TE8-817 號輕型機車上路，嗣於同日下午4 時
    59分許，行經桃園縣桃園市○○路、民族路口處經警攔查，
    進而對其實施酒測，測得其呼氣所含酒精成分為每公升0.75
    毫克而查獲。
二、案經桃園縣政府警察局桃園分局報請臺灣桃園地方法院檢察
    署檢察官偵查後聲請以簡易判決處刑。
    理  由
一、訊據被告甲○○固坦承於前揭時、地，其飲酒後騎乘機車經
    警攔查實施酒測，測得其呼氣所含酒精成分為每公升0.75毫
    克之事實，惟矢口否認有何公共危險犯行，辯稱：伊當時還
    很清醒，並無喝醉無法騎車之情形云云。惟按刑法第185 條
    之3 所規定服用酒類，不能安全駕駛動力交通工具而駕駛者
    ，應負刑事責任，揆其立法目的在藉抽象危險犯之犯罪構成
    要件，以嚇阻酒後駕車者對道路交通安全之危害，本不以發
    生實害為必要，而所謂不能安全駕駛之認定，並無一定之數
    值可供界定，而係由法院以一般社會通念之客觀標準，足生
    公共危險時即足。而依交通部運輸研究所90年9 月24日運安
    字第900005854 號函所載呼氣中酒精濃度每公升含量為0.25
    毫克，即相當於血液中酒精濃度（BAC）0.05%，且依該函所
    附該所79年「駕駛人行為反應之研究─酒醉駕車對駕駛行為
    之分析研究」指出：BAC 達0.03 %至0.05% 時，對駕駛能
    力之影響為：多數駕駛人心境逐漸變幻不定，視覺與反應靈
    敏性減弱，對速度及距離的判斷力差。對心理行為之影響為
    ：觀察力逐漸欠缺，心情漸趨輕鬆，自信心增加，多話，精
    神狀態處於陶醉感。BAC 到達0.05% 至0.08% 時，對駕駛
    能力之影響為：反應遲鈍，駕駛能力受損，遲而不決或決而
    不行。對心理行為之影響為：情緒鬆弛，感情與行為趨向誇
    張，肌肉不協調，精神處於興奮狀態。BAC 到達0.08% 至
    0.15% 時，對駕駛能力之影響為：判斷力嚴重受到影響，體
    能與精神協調受損，駕駛之體能困難增加。對心理行為之影
    響為：產生情緒異常現象，步伐不平穩，言語不清，反應惡
    劣，記憶及判斷力受損，精神處於錯亂狀態。超過0.15%
    時，對駕駛能力之影響為：視線搖晃，駕駛已進入恍惚狀態
    ，判斷及理解遭到扭曲，駕駛不穩定。對心理行為之影響為
    ：意識不明，嘔吐，站、走及講話困難，責任感喪失，精神
    處於麻痺狀態。超過0.5%時，對駕駛人能力之影響為：無
    法開車。對心理行為之影響為：爛醉如泥，失去知覺可能致
    死，精神處於昏睡狀態。經查，本件測得被告之呼氣所含酒
    精成分為每公升0.75毫克，此有呼氣酒精濃度檢測單1 紙在
    卷可憑，相當於血液中酒精濃度0.15% ，依前揭說明，其判
    斷力已嚴重受到影響，體能與精神協調亦受損，再佐以被告
    為警攔查時，對於員警指揮及交通號誌無反應或遲緩，駕駛
    判斷力欠佳；駕駛有蛇行，車身搖擺不定，轉彎半徑過大或
    過小等駕駛操控力欠佳情形；查獲、測試或詢問過程，被告
    有多話之情形，且其經酒後生理協調平衡檢測認定為不能安
    全駕駛，亦有刑法第185 條之3 案件測試觀察紀錄表、桃園
    縣政府警察局汽車駕駛人酒後生理協調平衡檢測紀錄卡各1
    份附卷可稽，益見被告當時飲酒後確已達不能安全駕駛動力
    交通工具程度，而仍騎乘機車甚明。綜上，被告所辯應係事
    後卸責之詞，委無足取，本件事證明確，被告上揭犯行堪以
    認定，應依法論科。
二、查被告行為後，刑法第185 條之3 之規定業經修正，於97年
    1 月2 日公布，同年月4 日生效施行。修正前刑法第185 條
    之3 規定：「服用毒品、麻醉藥品、酒類或其他相類之物，
    不能安全駕駛動力交通工具而駕駛者，處1 年以下有期徒刑
    、拘役或3 萬元以下罰金。」；修正後刑法第185 條之3 規
    定：「服用毒品、麻醉藥品、酒類或其他相類之物，不能安
    全駕駛動力交通工具而駕駛者，處1 年以下有期徒刑、拘役
    或科或併科15萬元以下罰金。」，即刑法第185 條之3 之罰
    金刑由修正前之科新臺幣9 萬元以下罰金，修正後為科或併
    科新臺幣15萬元以下罰金。本件被告行為後法律有變更，比
    較行為時法與裁判時法之結果，以行為時法有利於被告，依
    刑法第2 條第1 項前段之規定，應適用行為時之修正前刑法
    第185 條之3 之規定處罰。是核被告所為，係犯修正前刑法
    第185 條之3 之服用酒類不能安全駕駛動力交通工具而駕駛
    罪。按量刑之輕重，屬事實審法院得依職權自由裁量之事項
    ，苟已斟酌刑法第57條各款所列情狀而未逾越法定刑度，不
    得遽指為違法，且在同一犯罪事實與情節，如別無其他加重
    或減輕之原因，下級審量定之刑，亦無過重或失輕之不當情
    形，則上級審法院對下級審法院之職權行使，原則上應予尊
    重。本件原審認被告犯刑法第185 條之3 之服用酒類不能安
    全駕駛動力交通工具而駕駛罪，事證明確，並審酌被告吐氣
    所含之酒精成分高達每公升0.75毫克，醉意甚濃，在此狀態
    下仍駕車上路，對道安所潛生之危害程度非同小可，惟係騎
    駛機車，與他種動力交通工具相較，對道安之危害稍輕及其
    犯後態度等情狀，判處拘役39日，並諭知如易科罰金，以新
    臺幣2,000 元折算1 日，其認事用法並無違誤，所為量刑亦
    無失當之處，被告以原審量刑過重，指摘原審判決不當為由
    提起本件上訴，洵無理由，應予駁回。至原審雖未及比較適
    用新舊法，然其適用行為時刑法第185 條之3 論罪科刑，與
    本院認定之結果既無不同，自不構成撤銷之事由，附此敘明
    。
據上論斷，應依刑事訴訟法第455 條之1 第1 項、第3 項、第36
8條，判決如主文。
本案經檢察官鄭東到庭執行職務。
中    華    民    國    97    年    3     月    19    日
                  刑事第十二庭  審判長法  官  王美玲
                                      法  官  羅國鴻
                                      法  官  許雅婷
以上正本證明與原本無異。
不得上訴。
                                      書記官  吳玉蘭
中    華    民    國    97    年    3     月    21    日
附錄本案論罪科刑法條全文：
修正前中華民國刑法第185條之3：
服用毒品、麻醉藥品、酒類或其他相類之物，不能安全駕駛動力
交通工具而駕駛者，處1年以下有期徒刑、拘役或3萬元以下罰金
。


司法院資訊處製作；財團法人民間司法改革基金會備份。
